臺灣高等法院高雄分院刑事判決
111年度上易字第178號
上  訴  人  
即  被  告  田原忠



上列上訴人因竊盜案件，不服臺灣橋頭地方法院110年度易字第2
19號，中華民國111年3月11日第一審判決（起訴案號：臺灣橋頭
地方檢察署110年度偵字第5833號），提起上訴，本院判決如下
：
    主  文
上訴駁回。
田原忠緩刑貳年，並應接受法治教育參場次，緩刑期內並交付保
護管束。
    事  實
一、田原忠於民國110年3月5日9時16分許，在高雄市○○區○○○路00號之機車停車格停放其所騎乘之車牌號碼000-0000號重型機車時，見一旁曾郁楨所停放之機車之腳踏板上置有曾郁楨所有之安全帽1頂（價值新臺幣3,200元），竟意圖為自己不法之所有，基於竊盜犯意，趁曾郁楨暫時不在現場之際，徒手將該安全帽放入自己隨身攜帶之手提袋內隨即離去，藉此竊取該安全帽得手。嗣為曾郁楨報警處理，經警調閱監視錄影畫面並通知田原忠到案，經田原忠交出而扣得上開安全帽（已發還曾郁楨），始悉上情。
二、案經曾郁楨訴由高雄市政府警察局左營分局移送臺灣橋頭地
    方檢察署檢察官偵查起訴。
    理  由
壹、證據能力部分：
    按被告以外之人於審判外之陳述，雖不符刑事訴訟法第159
    條之1至之4等4條之規定，而經當事人於審判程序同意作為
    證據，法院審酌該言詞陳述或書面陳述作成時之情況，認為
    適當者，亦得為證據；當事人、代理人或辯護人於法院調查
    證據時，知有刑事訴訟法第159條第1項不得為證據之情形，
    而未於言詞辯論終結前聲明異議者，視為有前項之同意，同
    法第159條之5定有明文。立法意旨在於傳聞證據未經當事人
    之反對詰問予以核實，原則上先予排除；惟若當事人已放棄
    反對詰問權，於審判程序中表明同意該等傳聞證據可作為證
    據；或於言詞辯論終結前未聲明異議，基於尊重當事人對傳
    聞證據之處分權，及證據資料愈豐富，愈有助於真實發見之
    理念，且強化言詞辯論主義，使訴訟程序得以順暢進行，上
    開傳聞證據亦均具有證據能力。本判決所引用之證據資料（
    詳後引證據，含供述證據、非供述證據及其他具有傳聞性質
    之證據），業經原審於準備程序予以提示、告以要旨，且檢
    察官、被告均同意有證據能力（詳原審審易卷第81頁），迄
    至言詞辯論終結前均未聲明異議，審酌各該傳聞證據作成時
    之情況，認均與本件待證事實具有關聯性，查無證據足以證
    明言詞陳述之傳聞證據部分，陳述人有受外在干擾、不法取
    供或違反其自由意志而陳述之情形；書面陳述之傳聞證據部
    分，以及其餘非供述證據，亦均無遭變造或偽造之情事，且
    均為證明犯罪事實存否所必要，認為以之作為證據應屬適當
    ，揆諸上開規定，自均具證據能力。
貳、實體部分：
一、上訴人即被告經本院合法傳喚未於審理期日到庭，惟上揭事
    實，業據被告於本院行準備程序時已認罪自白坦承不諱（見
    本院卷第32、33頁），又經查：
　㈠被告於前述事實欄所示時間、地點，停放其所騎乘之車牌號
    碼000-0000號重型機車時，在告訴人不在現場之際，將一旁
    告訴人放置於機車腳踏板上之安全帽1頂取走，並徒手放入
    自己之手提袋內隨即離去等情，業經被告於原審準備程序供
    承明確（詳原審審易卷第82頁），核與證人即告訴人於警詢
    時所證相符（詳偵卷第17-22頁），且有高雄市政府警察局
    左營分局扣押筆錄及扣押物品目錄表（詳偵卷第23-25頁）
    、上開安全帽照片（詳偵卷第37頁）、被告所騎乘上開機車
    之車輛詳細資料報表（詳偵卷第39頁）在卷可佐，並經原審
    當庭勘驗案發現場之監視錄影畫面屬實，此有勘驗筆錄及擷
    圖照片可稽（詳原審易卷第64-67、71-153頁），自堪信為
    真實。
　㈡又被告所取得之上開安全帽，原係置放於告訴人所停放機車
    之腳踏板上，而他人置放於機車腳踏板上之安全帽，顯為機
    車騎士所有暫時放置於車上，連同機車在內均仍未逸脫機車
    騎士管領之範疇，此應為一般人所明知之常識；復佐以本件
    案發現場係捷運站出口前之機車停放場域，連同告訴人所騎
    乘之機車在內停放有一整排之車輛，此亦有上開監視錄影畫
    面之擷圖照片可佐（詳原審易卷第71-153頁），可見告訴人
    之機車暨腳踏板上之安全帽亦非置於荒郊野外處，顯不致遭
    認誤為棄置之物，準此，從上開案發當下之客觀情狀，上開
    安全帽顯仍於告訴人之管領、持有中，而被告亦絕不可能誤
    認其所取得之安全帽係無主物或遺失物。
　㈢若被告並無將該安全帽據為己有之意圖，則衡酌案發現場緊
    鄰捷運站出口，其大可將安全帽取至捷運站內之服務台交與
    工作人員處理；反觀被告在取得該安全帽時，係刻意將所攜
    之手提袋內物品先取出，騰挪出空間妥善將安全帽藏放入袋
    內，離開現場時亦未進入捷運站內，而係直接從路面之人行
    道步行離去等情，亦經原審勘驗上揭監視錄影畫面屬實，此
    有勘驗筆錄及擷圖照片可稽（詳原審易卷第64-67、71-153
    頁），則被告顯係有意將該安全帽據為己有。又被告於取得
    上開安全帽後近一周，在警方藉由監視錄影畫面鎖定其犯案
    並通知其到案說明後，方將該安全帽交付警方查扣等節，亦
    有高雄市政府警察局左營分局111年1月26日高市警左分偵字
    第11170313300號函暨員警職務報告在卷可佐（詳原審易卷
    第51-53頁），益徵被告在取得該安全帽後，均未曾主動聯
    繫警方歸還告訴人，而係警方已發現其涉案並通知到案後才
    願交還，其具不法所有意圖甚為明確。
　綜上所述，按他人置放於機車腳踏板上之安全帽，顯為機車騎
  士所有暫時放置於車上，連同機車在內均仍未逸脫機車騎士管
  領之範疇，此應為一般人所明知之常識，又被告取得上開安全
  帽後近一周，在警方藉由監視錄影畫面鎖定其犯案並通知其到
  案說明後，方將該安全帽交付警方查扣發還告訴人，其應有不
  法所有之意圖，其於本院準備程序時之自白核與告訴人之指述
  及與事實相符，事證明確，其犯行已堪認定。
二、核被告田原忠所為，係犯刑法第320 條第1 項之竊盜罪。
三、原審適用刑法第320條第1項、第41條第1項前段，刑法施行
    法第1條第1項之規定，並審酌被告田原忠不思以正當方法謀
    取財物，竟為貪圖不法利益，率爾竊取他人財物，實值非難
    ，其係在捷運站出口外之人來人往處，於大庭廣眾下行竊之
    犯罪手段，其先前未曾有前科案紀錄（詳臺灣高等法院被告
    前案紀錄表），徒手竊取之犯罪手法尚稱平和，並酌以其所
    竊財物安全帽價值不高，於警方通知到案後終能將上開安全
    帽交與警方查扣歸還告訴人（詳偵卷第29頁之贓物認領保管
    單、原審易卷第51-53頁之高雄市政府警察局左營分局111年
    1月26日高市警左分偵字第11170313300號函暨員警職務報告
    在卷可佐）；暨衡其自陳專科畢業之智識程度，家境小康，
    從事服務業且未婚等一切情狀（詳偵卷第13頁之受詢問人年
    籍資料欄位，原審易卷第59頁之個人基本資料查詢結果），
    量處拘役20日，並諭知如易科罰金以新台幣1千元折算1日。
    並說明：按犯罪所得，屬於犯罪行為人者，沒收之；犯罪所
    得之沒收，於全部或一部不能沒收或不宜執行沒收時，追徵
    其價額，刑法第38條之1第1項前段、第3項固有明文。惟按
    犯罪所得已實際合法發還被害人者，不予宣告沒收或追徵，
    刑法第38條之1第5項定有明文。經查，被告竊得之上開安全
    帽1頂，雖為其本件之犯罪所得，惟該物已發還予告訴人，
    業如前述，依上開規定，其不予宣告沒收之理由。經核原判
    決認事用法並無不合，量刑亦屬適當，被告田原忠上訴指摘
    原判決量刑過重，為無理由，應予駁回。
四、查被告田原忠並無前科未曾受有期徒刑以上刑之宣告，此有
    臺灣高等法院刑案資料查註記錄表可稽，其於案發後已將安
    全帽交出由警方發還被害人，被害人已表示願予宥恕同意判
    緩刑，有檢方電話記錄可憑（見本院卷第45頁），其經此次
    偵、審程序及判刑教訓，當知所警惕而無再犯之虞，本院認
    其所宣告之刑，以暫不執行為適當，爰併予宣告緩刑2年，
    並接受法治教育3場次（檢察官主張課以義務勞動，惟本院
    認課以法治教育似更妥適），並依刑法第93條第1項第2款規
    定，緩刑期內應予保護管束，以啟自新。
五、被告田原忠經合法傳喚無正當理由於審判期日不到庭，依法
    不待其陳述逕行判決。
據上論結，應依刑事訴訟法第368條、第371條，刑法第74條第1項第1款、第2項第7款、第93條第1項第2款，判決如主文。
本案經一審檢察官蔡婷潔提起公訴，二審檢察官呂建昌到庭執行
職務。
中　　華　　民　　國　　111 　年　　6 　　月　　16　　日
                  刑事第五庭    審判長法  官  簡志瑩
                                      法  官  唐照明
                                      法  官  張盛喜
以上正本證明與原本無異。
不得上訴。
中　　華　　民　　國　　111 　年　　6 　　月　　16　　日
                                      書記官  郭蘭蕙
附錄本判決論罪科刑法條：
中華民國刑法第320條
意圖為自己或第三人不法之所有，而竊取他人之動產者，為竊盜
罪，處 5 年以下有期徒刑、拘役或 50 萬元以下罰金。
意圖為自己或第三人不法之利益，而竊佔他人之不動產者，依前
項之規定處斷。
前二項之未遂犯罰之。